【裁判字號】    96,交聲,1638
【裁判日期】    970317
【裁判案由】    交管條例聲異
【裁判全文】
臺灣板橋地方法院交通事件裁定        96年度交聲字第1638號
原處分機關  交通部公路總局臺北區監理所
異  議  人
即受處分人  甲○○
上列異議人因違反道路交通管理處罰條例案件，對於交通部公路
總局臺北區監理所於96年10月4 日所為之處分（原處分案號：北
監營裁字裁40-AC0000000號），聲明異議，本院裁定如下：
    主  文
原處分撤銷。
甲○○汽車駕駛人，行經有燈光號誌管制之交岔路口闖紅燈，處
罰鍰新臺幣貳仟柒佰元，並記違規點數參點。
    理  由
一、異議意旨略以：本件異議人即受處分人甲○○於民國（下同
    ）95年12月7 日上午11時45分許，駕駛車號786-LH號營業小
    客車，行經臺北市○○路與士商路口時，因「闖紅燈」之違
    規行為，經警逕行拍照舉發。伊對於本件之違規事實並不否
    認，惟伊未曾收受本件之違規通知單，致未能依法按期到案
    接受處分，而遭裁以最高罰鍰，請求撤銷原處分，改依最低
    罰鍰處罰等語。
二、按汽車駕駛人，行經有燈光號誌管制之交岔路口闖紅燈者，
    處新臺幣（下同）1,800 元以上5,400 元以下罰鍰，道路交
    通管理處罰條例第53條定有明文，並依同條例第63條第1 項
    第3 款規定，汽車駕駛人記違規點數3 點。次按對於違反道
    路交通管理處罰條例之行為，逕行舉發者，應按已查明之資
    料填註車牌號碼、車輛種類、車主姓名或地址，並於通知單
    上方空白處加註逕行舉發之文字後，由舉發機關送達被通知
    人；又逕行舉發違反道路交通管理事件，經汽車所有人依通
    知單之應到案日期前到案，並告知違規駕駛人姓名、身分證
    統一編號及住址者，處罰機關應即另行通知違規駕駛人到案
    依法處理；再處理違反道路交通管理事件，有關文書送達之
    程序，依行政程序法之規定，違反道路交通管理事件統一裁
    罰基準及處理細則第11條第1 項第3 款、第24條前段、第5
    條分別定有明文。再行政程序法中對於文書送達，其第72條
    第1 項規定：「送達，於應受送達人之住居所、事務所或營
    業所為之。但在行政機關辦公處所或他處會晤應受送達人時
    ，得於會晤處所為之」，第73條第1 項規定：「於應送達處
    所不獲會晤應受送達人時，得將文書付與有辨別事理能力之
    同居人、受僱人或應送達處所之接收郵件人員」，第74條規
    定：「送達，不能依前二條規定為之者，得將文書寄存送達
    地之地方自治或警察機關，並作送達通知書兩份，一份黏貼
    於應受送達人住居所、事務所、營業所或其就業處所門首，
    另一份交由鄰居轉交或置於該送達處所信箱或其他適當位置
    ，以為送達（第1 項）。前項情形，由郵政機關為送達者，
    得將文書寄存於送達地之郵政機關（第2 項）。寄存機關自
    收受寄存文書之日起，應保存三個月（第3 項）」；由上開
    行政程序法之規定可知，行政機關欲對應受送達人為寄存送
    達者，必限於已向應為送達之處所為送達而不能直接送達或
    補充送達者，始得為之，且送達時除須將應送達之文書寄存
    送達地之地方自治、警察機關或郵政機關外，另須製作送達
    通知書兩份，記明寄存文書之處所，一份黏貼於應受送達人
    住居所、事務所、營業所或其營業處所門首，另一份交由鄰
    居轉交或置於該送達處所信箱或其他適當位置，俾確保應受
    送達人知悉寄存之事實；上開要件及程序倘有欠缺，即不能
    謂係合法之寄存送達。
三、經查，異議人甲○○於95年12月7 日上午11時45分許，駕駛
    車號786-LH號營業小客車，行經臺北市○○路與士商路口時
    ，因「闖紅燈」而遭警拍照逕行舉發之違規事實，有舉發違
    反道路交通管理事件通知單通知聯影本1 紙及採證照片2 紙
    在卷可稽，並為異議人所不否認，是其違規事實堪認屬實。
    惟本件原舉發機關即臺北市政府警察局交通警察大隊逕行舉
    發異議人甲○○上開闖紅燈之違規事由，其所掣發之違規通
    知單經以郵遞方式向異議人位於臺北縣中和市○○路○段482
    巷45號戶籍地址為送達之結果，因遷移不明無人簽收遭郵局
    退回，原舉發機關乃再行向該址郵遞寄送，並依行政程序法
    第74條及第76條之規定，於95年12月29日以第521576號雙掛
    號郵件檢附送達證書再交寄郵局辦理戶籍地寄存送達程序，
    此有臺北市政府警察局96年12月3 日北市警交字第09649180
    300 號函及該函檢附之中華民國郵政交寄大宗掛號函件存根
    2 紙及郵寄退回舉發單信封1 只在卷可按。然查，異議人甲
    ○○之戶籍地址於78年8 月26日遷入臺北縣中和市○○路○
    段482 巷45號後迄今未變，有戶籍謄本及個人基本資料查詢
    結果各1 份附本院卷宗內可稽。且經本院依職權向臺灣郵政
    股份有限公司函查結果，95年12月19日交寄第283719號掛號
    郵件及95年12月29日交寄第521576號行政文書郵件，分別於
    95年12月21日及96年1 月3 日以應受送達人「遷移不明」緣
    由批退原寄單位，並隨函檢附掛號郵件簽收清單影本2 件，
    此有該公司板橋郵局97年1 月28日板郵字第0970300016號函
    在卷可稽，觀諸該函檢附之掛號郵件簽收清單，僅能證明原
    舉發機關確有交寄郵局投遞之事實；另觀諸卷附違規通知單
    寄存送達之送達證書上，除有原寄郵局之日戳（即台北民權
    95年12月29日寄出）外，其餘關乎送達情形之各項欄位，均
    付之闕如，既無送達郵局之日戳，亦未記載送達時間，更未
    註記辦理寄存送達之事由為何、文書寄存於何機關單位、有
    無製作送達通知書黏貼於異議人門首及轉交鄰居或置於其他
    適當位置等攸關寄存送達合法性判斷之事項，顯無從認上開
    違規通知單已踐行合法之寄存送達程序，難謂已發生合法送
    達於異議人之效力，本件異議人因而喪失自行到案繳納最低
    罰之期限利益，此送達程序之瑕疵，自屬不能歸責於異議人
    。從而異議人辯稱未曾違規通知單，應可採信。
四、綜上所述，本件違規通知單既未合法送達於異議人，而原處
    分機關未予查明本件原舉發單位送達程序之疏失，逕處最高
    額之罰鍰，其處分尚有未洽。從而，本件異議人異議為有理
    由，爰依法撤銷原處分，並依道路交通管理處罰條例第53條
    第1 項、第63條第1 項第3 款、違反道路交通管理事件統一
    裁罰基準表之規定，裁處異議人罰鍰2,700 元，並記違規點
    數3 點，以期適法。
據上論斷，應依道路交通案件處理辦法第20條，裁定如主文。
中    華    民    國    97    年    3     月    17    日
                  交通法庭    法  官  潘  長  生
以上正本證明與原本無異。
如不服本裁定，應於送達後5日內，向本院提出抗告狀。
                              書記官  彭  麗  紅
中    華    民    國    97    年    3     月    17    日


司法院資訊處製作；財團法人民間司法改革基金會備份。
